臺灣高等法院刑事判決
111年度上訴字第1055號
上  訴  人  
即  被  告  呂昇鴻




選任辯護人  趙佑全律師
上列上訴人即被告因詐欺等案件，不服臺灣臺北地方法院109年
度訴字第763、1080號，中華民國110年11月19日第一審判決（起
訴案號：臺灣臺北地方檢察署109年度偵字第14744、26603號及
移送併辦：臺灣新北地方檢察署109年度少連偵字第367號），提
起上訴，本院判決如下：
    主  文
原判決關於丙○○部分撤銷。
丙○○犯如附表二所示之罪，各處如附表二「本院宣告罪刑」欄所
示之刑。應執行有期徒刑壹年貳月；扣案之附表三編號2所示之
物沒收；未扣案犯罪所得新臺幣肆萬元沒收，於全部或一部不能
沒收或不宜執行沒收時，追徵其價額。
    事  實
一、丙○○因心智缺陷，行為時辨識其行為違法及依其辨識而行為
    之能力較常人顯著降低。丙○○、許惠玲（由臺灣臺北地方法
    院另行審結）、莊沛珊（業經原審判決確定）分別於109年4
    月底至同年5月1日前某日，經由友人介紹，而與真實姓名年
    籍不詳，在通訊軟體微信暱稱「小噴噴」、「豬油仔」、「
    長草顏團子」、「巴斯光年」、「皮卡丘」及「賤兔」等成
    年人取得聯繫，進而基於參與犯罪組織之犯意，加入「小噴
    噴」、「豬油仔」、「長草顏團子」、「巴斯光年」、「皮
    卡丘」及「賤兔」等成年人及其他真實姓名年籍均不詳之成
    年人所組成3人以上，以實施詐術為手段，具有持續性、牟
    利性之有結構性詐欺集團犯罪組織，由丙○○擔任提領詐騙款
    項，俗稱「車手」之工作，許惠玲負責把風及拿取人頭帳戶
    提款卡、轉交丙○○領得款項予莊沛珊，莊沛珊則負責收取款
    項上繳詐欺集團。其等與上開詐欺集團成年成員遂共同意圖
    自己不法之所有，基於3人以上詐欺取財及隱匿特定犯罪所
    得去向之洗錢等犯意聯絡，先由詐欺集團成年成員以不詳方
    式取得如附表一「匯款帳戶」欄所示之人頭帳戶提款卡及密
    碼後，再向如附表一「對象」欄所示之人，以如附表一「詐
    欺方法」欄所示方式施以詐術，致各該對象陷於錯誤，而匯
    款如附表一「匯款時間」、「匯款金額」、「匯款帳戶」欄
    所示時間、金額至指定之金融帳戶。丙○○、許惠玲再依「小
    噴噴」等人之指示，至指定地點拿取如附表一「匯款帳戶」
    欄所示之人頭帳戶提款卡及密碼後，由丙○○如附表一「提領
    時間」、「提領地點」、「提領金額」欄所示時、地及金額
    提款，並由許惠玲在場陪同把風，而於每日提款結束後，再
    由許惠玲將該等款項清點、交付予莊沛珊，由莊沛珊依「小
    噴噴」等人指示至指定地點交付該日所提領之款項，以此方
    式製造金流斷點，掩飾或隱匿犯罪所得來源及去向。丙○○、
    莊沛珊並因此分別獲得新臺幣（下同）4萬元、2萬元之報酬
    。嗣經警方調閱附表一所示提領地點之監視器錄影畫面進行
    比對，循線查獲丙○○、許惠玲、莊沛珊，並扣得如附表三所
    示之物，始悉上情。
二、案經辛○○、庚○○、己○○、戊○○、丑○○、子○○、癸○○、丁○○訴
    由臺北市政府警察局中正第一分局報告臺臺北地方檢察署檢
    察官偵查起訴。
    理  由
一、證據能力部分：
  ㈠按組織犯罪防制條例第12條第1項中段規定：「證人之筆錄，
    以在檢察官或法官面前作成，並經踐行刑事訴訟法所定訊問
    證人之程序者為限，始得採為證據。」係以立法排除被告以
    外之人於警詢或調查中所為之陳述，得適用刑事訴訟法第15
    9條之2、第159條之3及第159條之5之規定，是證人於警詢時
    之陳述，於違反組織犯罪防制條例案件，即絕對不具有證據
    能力，自不得採為判決基礎。本件關於證人之警詢筆錄，既
    非在檢察官或法官面前作成，依上開規定，不得採為被告犯
    組織犯罪防制條例罪名之證據，是本判決所引用證人之警詢
    筆錄，僅於認定被告犯加重詐欺、洗錢罪部分具有證據能力
    ，先予指明。
  ㈡除上述以外，本件認定犯罪事實所引用之證據，皆無證據證
    明係公務員違背法定程序所取得，又檢察官、被告及其辯護
    人於本院審理時均同意作為證據（本院卷第195至204頁），
    並經本院審酌該等證據製作時之情況，尚無顯不可信與不得
    作為證據之情形，亦無違法不當與證明力明顯過低之瑕疵，
    且與待證事實具有關聯性，認為以之作為證據應屬適當，依
    刑事訴訟法第158條之4反面解釋及第159條之5規定，認均有
    證據能力。　
二、認定犯罪事實所憑之證據及理由：
　㈠上揭犯罪事實，業據被告丙○○於警詢、偵查、原審及本院審
    理中坦承不諱，核與證人即共同被告莊沛珊於警詢、偵查及
    原審之證述相符，另有證人即共同被告許惠玲於警詢、偵查
    之證述，並有證人即告訴人辛○○、庚○○、己○○、戊○○、丑○○
    、子○○、癸○○、丁○○、證人即被害人甲○○、壬○○、乙○○等人
    於警詢之證述均大致相符（見偵14744卷一第第65至80、203
    至206、221至222、233至235、237至238、249至251、267至
    270、303至306、309至312、327至329、339至340、349至35
    1、379至381、339至404頁），復有被告丙○○、許惠玲、莊
    沛珊之自願受搜索同意書、臺北市政府警察局中正第一分局
    扣押筆錄、扣押物品目錄表、扣押物品收據、勘查採證同意
    書（見偵14744號卷一第23、25、27、29至31、33、35、115
    、117、119頁）、提領清單、熱點資料案件詳細列表、犯罪
    事實一覽表暨提領帳戶交易明細（見偵14744號卷一第121至
    135、137頁、偵14744號卷三第269、275至279、281至293頁
    、偵26603卷第29、31至39頁）、109年5月1日、109年5月4
    日、109年5月5日丙○○提領、周邊監視器畫面（見偵14744號
    卷一第157至187頁、偵26603卷第41至53頁）、丙○○、許惠
    玲、莊沛珊扣案手機之對話紀錄截圖（見偵14744卷一第189
    至199頁）、辛○○提供之匯款紀錄、交易明細、內政部警政
    署反詐騙諮詢專線紀錄表、基隆市警察局第四分局大武崙派
    出所受理詐騙帳戶通報警示簡便格式表（見偵14744號卷一
    第207至213、215至217頁）、庚○○提供之遭詐欺交易匯款明
    細、詐騙電話紀錄、內政部警政署反詐騙諮詢專線紀錄表、
    臺中市政府警察局烏日分局大肚分駐所受理詐騙帳戶通報警
    示簡便格式表（見偵14744號卷一第223至225、227至229頁
    ）、己○○提供之匯款交易明細表、內政部警政署反詐騙諮詢
    專線紀錄表、臺南市政府警察局善化分局新市分駐所受理詐
    騙帳戶通報警示簡便格式表（見偵14744號卷卷一第239至24
    1、243至245頁）、甲○○提供之匯款紀錄、內政部警政署反
    詐騙諮詢專線紀錄表、桃園市政府警察局桃園分局同安派出
    所受理詐騙帳戶通報警示簡便格式表（見偵14744號卷一第2
    53至259、261至264頁）、戊○○提供之匯款紀錄、明細、內
    政部警政署反詐騙諮詢專線紀錄表（見偵14744號卷一第271
    至279、281至282頁）、告訴人壬○○提供之購買點數、匯款
    交易明細表、內政部警政署反詐騙諮詢專線紀錄表、桃園市
    政府警察局龜山分局龜山派出所受理詐騙帳戶通報警示簡便
    格式表（見偵14744號卷三第313至317、319至323頁）、丑○○提供之第一銀行帳號00000000000號存摺影本、內政部警政
    署反詐騙諮詢專線紀錄表、宜蘭縣政府警察局宜蘭分局新民
    派出所受理詐騙帳戶通報警示簡便格式表（見偵14744號卷
    三第331至335頁）、子○○提供之彰化銀行帳號000000000000
    00號存摺影本、內政部警政署反詐騙諮詢專線紀錄表、臺南
    市政府警察局歸仁分局媽廟派出所受理詐騙帳戶通報警示簡
    便格式表（見偵14744號卷三第341、343至345頁）、癸○○提
    供之轉帳交易明細、內政部警政署反詐騙諮詢專線紀錄表、
    新北市政府警察局新莊分局五工派出所受理詐騙帳戶通報警
    示簡便格式表（見偵14744號卷三第353至357頁）、丁○○提
    供之匯款交易明細、玉山銀行帳號000-0000000000000號存
    摺影本、內政部警政署反詐騙諮詢專線紀錄表、新北市政府
    警察局三重分局重陽派出所受理詐騙帳戶通報警示簡便格式
    表（見偵14744號卷三第383至395頁）、乙○○提供之匯款交
    易明細、內政部警政署反詐騙諮詢專線紀錄、新北市政府警
    察局新莊分局新莊派出所受理詐騙帳戶通報警示簡便格式表
    （見偵14744號卷三第405、407、409頁）、第一商業銀行總
    行109年7月14日一總營集字第74756號函及檢附帳號000-000
    00000000號自109年4月1日起至109年5月4日止之交易明細（
    見偵14744號卷四第35至37頁）、中華郵政股份有限公司109
    年7月15日儲字第1090176093號函及檢附帳號0000000-00000
    0000、0000000-0000000之歷史交易清單（見偵14744號卷四
    第41至45頁）、玉山銀行個金集中部109年7月27日玉山個（
    集中）字第1090085845號函及檢附帳號0000000000000號歷
    史交易明細（見偵14744號卷四第49至51頁）、合作金庫商
    業銀行新竹分行109年8月27日合金新竹字第1090002947號函
    及檢附帳號0000000000000號字109年4月1日至109年5月31日
    止之交易明細（見原審763卷一第157至159頁），足認被告
    前開任意性自白與客觀事實相符，應堪採信。
　㈡綜上，本案事證明確，被告犯行均堪認定，應予依法論科。
三、論罪科刑：
　㈠按組織犯罪防制條例所稱犯罪組織，指三人以上以實施強暴
    、脅迫、詐術、恐嚇為手段或最重本刑逾5年有期徒刑之刑
    之罪，所組成具有持續性或牟利性之有結構性組織。前項有
    結構性組織，指非為立即實施犯罪而隨意組成，不以具有名
    稱、規約、儀式、固定處所、成員持續參與或分工明確為必
    要，組織犯罪防制條例第2條定有明文。次按刑罰責任之評
    價與法益之維護息息相關，對同一法益侵害為雙重評價，是
    過度評價；對法益之侵害未予評價，則為評價不足，均為法
    之所禁。又加重詐欺罪，係侵害個人財產法益之犯罪，其罪
    數之計算，核與參與犯罪組織罪之侵害社會法益有所不同，
    審酌現今詐欺集團之成員皆係為欺罔他人，騙取財物，方參
    與以詐術為目的之犯罪組織。倘若行為人於參與詐欺犯罪組
    織之行為繼續中，先後多次為加重詐欺之行為，因參與犯罪
    組織罪為繼續犯，犯罪一直繼續進行，直至犯罪組織解散，
    或其脫離犯罪組織時，其犯行始行終結。故該參與犯罪組織
    與其後之多次加重詐欺之行為皆有所重合，然因行為人僅為
    一參與犯罪組織行為，侵害一社會法益，屬單純一罪，應僅
    就「該案中」與參與犯罪組織罪時間較為密切之首次加重詐
    欺犯行論以參與犯罪組織罪及加重詐欺罪之想像競合犯，而
    其他之加重詐欺犯行，祗需單獨論罪科刑即可，無需再另論
    以參與犯罪組織罪，以避免重複評價。是如行為人於參與同
    一詐欺集團之多次加重詐欺行為，因部分犯行發覺在後或偵
    查階段之先後不同，肇致起訴後分由不同之法官審理，為裨
    益法院審理範圍明確、便於事實認定，即應以數案中「最先
    繫屬於法院之案件」為準，以「該案件」中之「首次」加重
    詐欺犯行與參與犯罪組織罪論以想像競合。縱該首次犯行非
    屬事實上之首次，亦因參與犯罪組織之繼續行為，已為該案
    中之首次犯行所包攝，該參與犯罪組織行為之評價已獲滿足
    ，自不再重複於他次詐欺犯行中再次論罪，俾免於過度評價
    及悖於一事不再理原則。至於「另案」起訴之他次加重詐欺
    犯行，縱屬事實上之首次犯行，仍需單獨論以加重詐欺罪，
    以彰顯刑法對不同被害人財產保護之完整性，避免評價不足
    （最高法院109年度台上字第3945號判決意旨參照）。經查
    ，被告丙○○於109年4月底至同年5月1日前期間，即得知「小
    噴噴」等人所屬詐欺集團有可詐財獲利之情事並允為加入，
    復於附表一各該時間接獲「小噴噴」等人指示而為附表一所
    示提領、彙整款項交付上游等犯行，已如前述，由此等過程
    觀之，被告丙○○應可得知其所參與前開詐欺集團已存續相當
    期間，集團間有所分工，而係具有持續性、牟利性之有結構
    性組織，參諸前揭說明，被告應就其等首次參與詐欺取財行
    為即附表一編號1之部分，論以參與犯罪組織罪。
  ㈡次按洗錢防制法第2條規定：「本法所稱洗錢，指下列行為：
    一、意圖掩飾或隱匿特定犯罪所得來源，或使他人逃避刑事
    追訴，而移轉或變更特定犯罪所得。二、掩飾或隱匿特定犯
    罪所得之本質、來源、去向、所在、所有權、處分權或其他
    權益者。三、收受、持有或使用他人之特定犯罪所得。」是
    洗錢之定義，應就犯罪全部過程加以觀察，以行為人主觀上
    具有掩飾或隱匿其特定犯罪所得或變得之財產或財產上利益
    ，與該特定犯罪之關聯性，使其來源形式上合法化，或使他
    人逃避刑事追訴、處罰之犯罪意思，客觀上有掩飾或隱匿特
    定犯罪所得之財物或財產上利益之具體作為者，即屬相當。
    而洗錢防制法第14條第1項之一般洗錢罪，依同法第2條第1
    款之規定，屬處置犯罪所得類型，祇以有掩飾或隱匿特定犯
    罪所得來源或使他人逃避刑事追訴之意圖，與移轉或變更特
    定犯罪所得之行為，即為已足，不以有掩飾或隱匿特定犯罪
    所得來源之行為為必要。而同法第2條第2款之規定，則以行
    為人有掩飾或隱匿犯特定犯罪所得之本質、來源、去向、所
    在、所有權、處分權或其他權益者，為其成立要件。因此，
    客觀上須有掩飾或隱匿特定犯罪所得之財物或財產上利益之
    具體作為，主觀上須具有掩飾或隱匿其犯罪所得或變得之財
    產或財產上利益與犯罪之關聯性，使其來源形式上合法化，
    以逃避國家追訴、處罰之犯罪意思，始足當之。是倘能證明
    行為人意圖隱匿特定犯罪所得來源，而移轉特定犯罪所得，
    或非法使用人頭帳戶隱匿資金，而該帳戶內之資金係前置之
    特定犯罪所得，即符合一般洗錢罪要件。經查，被告所屬詐
    欺集團成員向附表一所示對象施詐之後，係由被告丙○○、許
    惠玲負責提領、彙整詐騙款項，再交付莊沛珊，嗣再轉交詐
    欺集團上游成員，藉此製造金流之斷點，致無從或難以再追
    查前揭犯罪所得，而掩飾或隱匿該犯罪所得之去向，依上開
    說明，自屬洗錢防制法所規範之洗錢行為。
　㈢是核被告如附表一編號1所示部分所為，係犯組織犯罪防制條
    例第3條第1項後段之參與犯罪組織罪、刑法第339條之4第1
    項第2款之三人以上共同詐欺取財罪，及違反洗錢防制法第1
    4條第1項普通洗錢罪；其就如附表一編號2至11所示部分，
    則係犯刑法第339條之4第1項第2款之三人以上共同詐欺取財
    罪，及違反洗錢防制法第14條第1項普通洗錢罪。
　㈣被告與許惠玲、莊沛珊、「小噴噴」、「豬油仔」、「長草
    顏團子」、「巴斯光年」、「皮卡丘」及「賤兔」及所屬詐
    欺集團成員間，就本案犯行，有犯意聯絡及行為分擔，應論
    以共同正犯。
　㈤被告就附表一編號1至9、11所示被害人之匯款，雖分別有數
    次提款行為，惟係基於單一詐取財物犯意，於密切接近之時
    、地接連實行，侵害同一被害人之財產法益，行為間之獨立
    性極為薄弱，依一般社會健全觀念，在時間差距上，難以強
    行分行，在刑法評價上，以視為數個舉體之接續施行，合為
    包括之一行為予以評價，較為合理，是就其對各別被害人所
    犯之三人以上共同詐欺取財罪及普通洗錢罪，僅各論以接續
    犯之一罪。又檢察官起訴書附表一編號5所示告訴人戊○○部
    分，雖漏未論及告訴人戊○○受騙後，尚有於109年5月4日下
    午6時31分、109年5月5日上午12時10分、同日上午12時11分
    匯款4萬123元、4萬9,989元、4萬9,989元並經被告提領轉交
    等犯罪事實，惟此部分核與檢察官起訴部分有前述接續犯之
    實質上一罪關係，已為起訴效力所及，本院自應併予審究，
    附此敘明。
　㈥被告如附表一編號1所犯之參與犯罪組織罪、三人以上共同詐
    欺取財罪、一般洗錢罪，以及如附表一編號2至11所犯之三
    人以上共同詐欺取財罪、一般洗錢罪，均係一行為觸犯數罪
    名，為想像競合犯，應依刑法第55條之規定，均各從一重之
    刑法第339條之4第1項第2款之三人以上共同詐欺取財罪處斷
    。
　㈦被告所犯上開11罪間，犯意各別，行為互殊，應予分論併罰
    。
  ㈧被告前因詐欺案件，經臺灣臺北地方法院以105年度易字第10
    42號判決判處有期徒刑4月，並經本院以106年度上易字第18
    13號判決上訴駁回而確定，其於106年12月18日易科罰金執
    行完畢，有本院被告前案紀錄表在卷為憑，被告於徒刑執行
    完畢，5年以內故意再犯本件有期徒刑以上之各罪，均合於
    刑法第47條第1項之累犯要件，且參酌司法院大法官釋字第7
    75號解釋意旨，本案被告所犯前案與本案罪質相同，可見被
    告未能因前案刑之執行而產生警惕作用，刑罰反應力顯然薄
    弱，因認如加重其法定最低度刑，並無前揭解釋所指致行為
    人所受刑罰超過其所應負擔罪責之情事，爰依刑法第47條第
    1項之規定，均加重其刑。
　㈨按行為時因精神障礙或其他心智缺陷，致不能辨識其行為違
    法或欠缺依其辨識而行為之能力者，不罰；行為時因前項之
    原因，致其辨識行為違法或依其辨識而行為之能力，顯著減
    低者，得減輕其刑，刑法第19條第1項、第2項分別定有明文
    。經查，被告於109年4月下旬，加入詐騙集團，其於109年5
    月17、18日擔任車手提領款項之詐欺案件，另案經臺灣高等
    法院臺中分院以110年度金上訴字第1628號審理，臺灣高等
    法院臺中分院乃將被告送往衛生福利部草屯療養院鑑定其之
    精神狀況，鑑定結果略以：「綜合被告過去生活史、疾病史
    、心理測驗報告、鑑定所得資料及相關影卷資料，被告的精
    神科臨床診斷為主要診斷為輕度智能障礙，全智商66，較同
    齡者落後，個人能力以工作記憶相對較佳，語文理解與表達
    、視空間概念訊息的處理、心理動作速度等能力較差。具備
    一般日常生活的功能，能夠使用交通工具，但受認知落後的
    影響，行為模式較為衝動、情緒控制能力不佳，…。鑑定認
    為被告於犯行當時之辨識行為違法能力雖未因上述心智缺陷
    有所減損，但在依其辨識而行為之能力則因該心智缺陷達到
    顯著降低，但未及完全喪失之程度」等節，有該院111年3月
    7日精神鑑定報告書1份在卷可稽（見本院卷第169至181頁）
    。本院審酌上開精神鑑定報告書係由具精神醫學專業之鑑定
    機關即依精神鑑定之流程，藉由與被告及被告之父親會談內
    容，佐以被告之個人生活及家族史，並對被告施以身體、神
    經學及精神狀態檢查，並施以心理測驗後本於專業知識與臨
    床經驗，綜合研判被告於案發當時之精神狀態所為之判斷，
    是該精神鑑定報告書關於鑑定機關之資格、理論基礎、鑑定
    方法及論理過程，於形式及實質上均無瑕疵，當值採信。又
    被告所為之另案與本案均係加入同一詐騙集團，且另案之犯
    罪時間與本案之犯罪時間均於109年5月間，堪認被告於行為
    時，其辨識行為違法或依其辨識而行為之能力，因心智缺陷
    達到顯著降低之情，依刑法第19條之規定，減輕其刑，並依
    法先加後減。
四、撤銷原判決之理由：
　㈠原審經審理結果，認被告犯罪事證明確，予以論罪科刑，固
    非無見。惟被告因心智缺陷，行為時辨識其行為違法及依其
    辨識而行為之能力較常人顯著降低，已如前述，原審疏未引
    用刑法第19條減輕其刑，容有未當。被告上訴請求從輕量刑
    ，為有理由，自應由本院將原判決予以撤銷改判。
　㈡爰以行為人責任為基礎，審酌被告不思以正當工作賺取金錢
    ，竟參與詐欺集團擔任收取詐欺款項之車手，貪圖輕鬆賺取
    的不法利益，行為實值非難，惟其犯後坦認犯行，態度良好
    ，並參酌其犯罪參與程度、各該被害人所受損害及其雖有與
    部分被害人庚○○、辛○○、甲○○調解成立，惟迄均無履行調解
    條件，此有調解筆錄及原審公務電話紀錄在卷可稽（見原審
    763卷一第179至182、245至247、249頁、卷二第87、89頁）
    ，暨被告自述學歷為國中畢業，現從事臨時工，日薪約1,00
    0元、1,100元，與父母同住，父親中風需要扶養之智識程度
    及生活狀況（見原審763卷二第120至121頁）等一切情狀，
    分別量處如附表二所示之刑，定應執行之刑如主文第2項所
    示。
  ㈢沒收：
　⒈扣案如附表三編號2所示行動電話，係被告所有，供其聯繫本
    案犯行所用，業據其供承在卷（見本院763卷二第118頁），
    應依刑法第38條第2項予宣告沒收。
　⒉另被告就本案犯行，實際獲分之報酬分別為4至5萬元一節，
    亦據其供述明確（見原審763卷二第117至118頁）。又被告
    已無法確認具體朋分金額，且依卷內事證，復無證據足認其
    確有獲得逾4萬元以上之報酬，本於罪疑惟利被告原則，應
    認定其所獲之報酬為4萬元。被告分得之4萬元核屬其之犯罪
    所得，未據扣案，應依刑法第38條之1第1項、第3項之規定
    ，宣告沒收之，於全部或一部不能沒收或不宜執行沒收時，
    追徵其價額。
　⒊至扣案如附表三編號1所示之現金，係被告於109年5月22日為
    警查獲時扣得，已距其提領如附表三所示款項相隔2週以上
    ，並無證據證明係本案之犯罪所得或與本案有關；又扣案如
    附表三編號4所示行動電話，亦無證據證明與本案有關，復
    非違禁物品，是前開扣案物均無從宣告沒收。此外，扣案如
    附表三編號3所示行動電話，係莊沛珊所有，供莊沛珊聯繫
    本案犯行所用，業據莊沛珊供承在卷（見原審763卷二第118
    頁），應依刑法第38條第2項，在莊沛珊所犯之罪項下，予
    宣告沒收，附此敘明。
據上論斷，應依刑事訴訟法第369條第1項前段、第364條、第299
條第1項前段，判決如主文（依裁判簡化原則，僅記載程序法條
）。　　
本案經檢察官黃珮瑜提起公訴，檢察官劉斐玲到庭執行職務。
中　　華　　民　　國　　111 　年　　4 　　月　　28　　日
　　　　　　      刑事第七庭  審判長法　官  孫惠琳
　　　　　　　　　　　　　　　　　  法　官  王惟琪
　　　　　　　　　　　　　　　　　  法　官  連雅婷
以上正本證明與原本無異。
如不服本判決，應於收受送達後20日內向本院提出上訴書狀，其
未敘述上訴之理由者並得於提起上訴後20日內向本院補提理由書
（均須按他造當事人之人數附繕本）「切勿逕送上級法院」。
                                    書記官  潘文賢
中　　華　　民　　國　　111 　年　　4 　　月　　28　　日
附錄：本案論罪科刑法條全文
中華民國刑法第339條之4
犯第339條詐欺罪而有下列情形之一者，處1年以上7年以下有期
徒刑，得併科1百萬元以下罰金：
一、冒用政府機關或公務員名義犯之。
二、三人以上共同犯之。
三、以廣播電視、電子通訊、網際網路或其他媒體等傳播工具，
    對公眾散布而犯之。
前項之未遂犯罰之。
洗錢防制法第14條
有第二條各款所列洗錢行為者，處7年以下有期徒刑，併科新臺
幣5百萬元以下罰金。
前項之未遂犯罰之。
前二項情形，不得科以超過其特定犯罪所定最重本刑之刑。
組織犯罪防制條例第3條
發起、主持、操縱或指揮犯罪組織者，處3 年以上10年以下有期
徒刑，得併科新臺幣1 億元以下罰金；參與者，處6 月以上5 年
以下有期徒刑，得併科新臺幣1 千萬元以下罰金。但參與情節輕
微者，得減輕或免除其刑。
具公務員或經選舉產生之公職人員之身分，犯前項之罪者，加重
其刑至二分之一。
犯第1 項之罪者，應於刑之執行前，令入勞動場所，強制工作，
其期間為3 年。
前項之強制工作，準用刑法第90條第2 項但書、第3 項及第98條
第2 項、第3 項規定。
以言語、舉動、文字或其他方法，明示或暗示其為犯罪組織之成
員，或與犯罪組織或其成員有關聯，而要求他人為下列行為之一
者，處3 年以下有期徒刑，得併科新臺幣3 百萬元以下罰金：
一、出售財產、商業組織之出資或股份或放棄經營權。
二、配合辦理都市更新重建之處理程序。
三、購買商品或支付勞務報酬。
四、履行債務或接受債務協商之內容。
前項犯罪組織，不以現存者為必要。
以第5 項之行為，使人行無義務之事或妨害其行使權利者，亦同
。
第5 項、第7 項之未遂犯罰之。

附表一：
編號 對象 詐欺方法 匯款時間 匯款金額（新臺幣） 匯款帳戶 提領時間 提領金額（新臺幣） 提領地點  1 辛○○ 於109年4月30日下午5時許，由詐騙集團成年成員以電話聯繫辛○○，並訛稱：伊為衛立兒生活館，有1筆貨款搞錯，需由信用卡公司協助取消等語，再由詐騙集團另名成年成員假冒元大銀行行員詐稱：伊需要兩個銀行帳戶資料做比對等語，使辛○○陷於錯誤，依指示操作自動櫃員機或網路銀行，交付如右列附表所示款項，旋即遭提領一空。 109年5月1日下午2時54分 49,988元 合作金庫商業銀行帳號000-00000000000號帳戶 ①109年5月1日下午3時 ②109年5月1日下午3時2分 ③109年5月1日下午3時3分 ④109年5月1日下午3時4分 ⑤109年5月1日下午3時6分 ①20,005元 ②20,005元 ③20,005元 ④20,005元 ⑤19,005元 臺北市○○區○○街00號龍門補習班    109年5月1日下午2時55分 49,989元      2 庚○○ 於109年5月1日下午1時46分許，由詐騙集團成年成員假冒樂天購物平台婦幼用品店「愛兒麗」員工電話聯繫庚○○，並訛稱：因操作錯誤造成連續出貨扣款，需要庚○○與信用卡發卡公司聯絡，取消該訂單，會請信用卡發卡公司與庚○○聯絡等語，再由另名詐騙集團成員冒充樂天信用卡客服人員致電庚○○，並誆稱：欲取消訂單，需提供目前有使用的金融卡帳戶末三碼及該帳戶存款餘額，然後使用網路銀行確認等語，使庚○○陷於錯誤，依指示以操作網路銀行方式，交付如右列附表所示款項，旋即遭提領一空。 109年5月1日下午4時23分 17,012元 合作金庫商業銀行帳號000-00000000000號帳戶 ①109年5月1日下午4時28分 ②109年5月1日下午4時30分 ③109年5月1日下午4時49分 ①20,005元 ②9,005元 ③14,005元 臺北市○○區○○街00號龍門補習班    109年5月1日下午4時24分 9,402元        109年5月1日下午4時26分 2,020元        109年5月1日下午4時45分 14,089元      3 己○○ 於109年5月1日下午6時3分許，由詐騙集團成年成員假冒國泰世華商業銀行臺北營業所專員電話聯繫己○○，並訛稱：徐薈鐘在網路講買白木耳，因個人資料外洩，導致消費有重複訂購，須使用自動櫃員機或網路銀行取消該訂單等語，使己○○陷於錯誤，依指示以操作網路銀行方式，交付如右列附表所示款項，旋即遭提領一空 109年5月1日下午7時16分 49,988元 第一商業銀行帳號000-00000000000號帳戶 ①109年5月1日下午7時25分 ②109年5月1日下午7時26分 ③109年5月1日下午7時27分 ④109年5月1日下午7時29分 ⑤109年5月1日下午7時30分 ⑥109年5月1日下午10時45分 ①20,000元 ②20,000元 ③20,000元 ④20,000元 ⑤19,000元 ⑥900元 臺北市○○區○○街00號龍門補習班    109年5月1日下午7時18分 49,989元      4 甲○○ 於109年5月4日下午7時30分許，由詐騙集團成年成員假冒MOMO購物平台人員電話聯繫甲○○，並訛稱：工讀生出貨發生錯誤，導致甲○○所有台新銀行帳戶遭多扣款1萬2,222元，須使用自動櫃員機解除付款等語，使甲○○陷於錯誤，依指示以操作自動櫃員機方式，交付如右列附表所示款項，旋即遭提領一空。 109年5月4日下午9時37分 49,987元 高雄建工郵局帳號000-00000000000號帳戶 ①109年5月4日下午9時42分 ②109年5月4日下午9時44分 ③109年5月4日下午10時3分 ④109年5月5日上午0時25分 ⑤109年5月5日上午0時27分 ⑥109年5月5日上午0時29分 ⑦109年5月5日上午0時30分 ⑧109年5月5日上午0時32分 ①60,000元 ②39,000元 ③51,000元 ④42,000元 ⑤50,000元 ⑥10,000元 ⑦200元 ⑧9,000元 臺北市○○區○○街0號臺北南陽郵局    109年5月4日下午9時39分 49,985元        109年5月4日下午9時55分 49,989元        109年5月4日下午9時58分 6,345元        109年5月4日下午10時28分 9,999元        109年5月4日下午10時29分 9,999元        109年5月4日下午10時31分 9,999元        109年5月4日下午10時43分 3,985元        109年5月4日下午10時45分 2,113元        109年5月5日上午0時24分 49,983元        109年5月5日上午0時26分 9,999元        109年5月5日上午0時30分 8,888元      5 戊○○ 於109年5月4日下午5時33分許，由詐騙集團成年成員假冒8MORE商店人員電話聯繫戊○○，並訛稱：收到重複10筆訂單，需戊○○協助取消訂單，已通知永豐銀行，將由該銀行人員協助處理等語，再由另名詐騙集團成年成員冒充永豐銀行人員電話聯繫戊○○，並誆稱：須使用網路銀行APP軟體解除付款等語，使戊○○陷於錯誤，依指示以操作網路銀行之方式，交付如右列附表所示款項，旋即遭提領一空。 109年5月4日下午6時31分 40,123元 國泰世華銀行帳號000-00000000000號帳戶 ①109年5月4日下午6時34分 ②109年5月4日下午6時35分 ①20,000元 ②20,000元 臺北市○○區○○街00號龍門補習班    109年5月4日下午10時57分 29,987元 玉山銀行帳號000-00000000000號帳戶 ③109年5月4日下午11時6分 ④109年5月4日下午11時7分 ⑤109年5月4日下午11時8分 ⑥109年5月4日下午11時11分 ⑦109年5月4日下午11時12分 ⑧109年5月4日下午11時40分 ⑨109年5月4日下午11時40分 ③20,005元 ④20,005元 ⑤19,005元 ⑥20,005元 ⑦10,005元 ⑧20,005元 ⑨10,005元 臺北市○○區○○街00號（兆豐商銀至城中分行）       ⑩109年5月5日上午0時9分 ⑪109年5月5日上午0時11分 ⑫109年5月5日上午0時12分 ⑬109年5月5日上午0時14分 ⑭109年5月5日上午0時15分 ⑮109年5月5日上午0時16分 ⑯109年5月5日上午0時18分 ⑰109年5月5日上午0時23分 ⑩20,005元 ⑪20,005元 ⑫20,005元 ⑬20,005元 ⑭20,005元 ⑮20,005元 ⑯20,005元 ⑰605元 臺北市○○區○○街00號龍門補習班    109年5月4日下午11時6分 29,987元        109年5月4日下午11時9分 29,987元        109年5月4日下午11時15分 29,987元        109年5月5日上午0時2分 99,989元        109年5月5日上午0時4分 49,989元        109年5月5日上午0時10分 49,989元 華南銀行帳號000-00000000000號帳戶 ⑱109年5月5日上午0時53分 ⑲109年5月5日上午0時54分 ⑳109年5月5日上午0時56分 ㉑109年5月5日上午1時1分 ㉒109年5月5日上午1時3分 ㉓109年5月5日上午2時28分 ⑱30,000元 ⑲30,000元 ⑳30,000元 ㉑9,000元 ㉒400元 ㉓1,130元 臺北市○○區○○街00號龍門補習班    109年5月5日上午0時11分 49,989元        109年5月5日上午0時31分 29,987元 荊桐郵局帳號000-00000000000號帳戶 ㉔109年5月5日上午1時27分 ㉕109年5月5日上午1時28分 ㉖109年5月5日上午1時30分 ㉔60,000元 ㉕60,000元 ㉖29,000元 臺北市○○區○○街0號臺北南陽郵局       ㉗109年5月5日上午2時24分 ㉗905元 臺北市○○區○○街00號龍門補習班    109年5月5日上午0時34分 29,987元        109年5月5日上午0時37分 29,987元        109年5月5日上午0時39分 29,987元        109年5月5日上午0時41分 29,987元      6 壬○○ 於109年5月1日接獲詐騙集團成員佯稱德瑞克名床之客服人員，誆稱壬○○須解除分期付款之設定等語，使壬○○陷於錯誤，並依指示以操作自動櫃員機之方式，交付如右列附表所示款項，旋即遭提領一空。 109年5月1日下午6時38分 29,985元 新光銀行帳號000-00000000000號帳戶 ①109年5月4日下午6時44分 ②109年5月4日下午6時45分 ①20,000元 ②10,000元 臺北市○○區○○街00號龍門補習班  7 丑○○ 於109年5月1日下午7時35分許，由詐騙集團成年成員假冒奇摩拍賣客服人員電話聯繫丑○○，並訛稱：訂單誤登為24筆，需操作自動櫃員機取消扣款，後又佯稱第一銀行客服人員電話聯繫建議丑○○，指示其操作自動櫃員機，使丑○○陷於錯誤，並依指示以操作自動櫃員機之方式，交付如右列附表所示款項，旋即遭提領一空。 109年5月1日下午8時25分 29,924元 新光銀行帳號000-00000000000號帳戶 ①109年5月4日下午8時39分 ②109年5月4日下午8時41分 ①20,000元 ②10,000元 臺北市○○區○○街0號臺北南陽郵局  8 子○○ 於109年5月1日下午8時30分許，由詐騙集團成年成員假冒網路購物客服人員電話聯繫子○○，並訛稱：訂單按到綁約，需依指示至自動櫃員機做解約之動作，使子○○陷於錯誤，並依指示以操作自動櫃員機之方式，交付如右列附表所示款項，旋即遭提領一空。 109年5月1日下午9時2分 17,883元 新光銀行帳號000-00000000000號帳戶 109年5月4日下午9時21分 18,000元 臺北市○○區○○街00號龍門補習班  9 癸○○ 於109年5月4日下午4時28分許，由詐騙集團成年成員假冒網路購物客服人員電話聯繫癸○○，並訛稱：訂單重複需要請求銀行取消請款，後又接獲由詐騙集團成年成員假冒之富邦銀行行員電話聯繫，誆稱因系統問題，要開放個人資料授權，需匯款至身份證號碼之帳戶等語，使癸○○陷於錯誤，並依指示以操作網路銀行之方式，交付如右列附表所示款項，旋即遭提領一空。 109年5月4日下午5時26分 43,997元 國泰世華銀行帳號000-00000000000號帳戶 ①109年5月4日下午5時37分 ②109年5月4日下午5時38分 ③109年5月4日下午5時40分 ④109年5月4日下午5時43分 ①20,000元 ②20,000元 ③4,000元 ④13,000元 臺北市○○區○○街00號龍門補習班    109年5月4日下午5時42分 12,998元      10 丁○○ 於109年5月4日下午6時20分許，由詐騙集團成年成員假冒金石堂客服人員電話聯繫丁○○，並訛稱：誤設其為會員須繳8000元費用，會有玉山銀行的客服電話聯繫，後又接獲由詐騙集團成年成員假冒之玉山銀行行員電話聯繫，要求使用自動櫃員機無褶存款提領錢存到不同帳號等語，使丁○○陷於錯誤，並依指示以操作自動櫃員機之方式，交付如右列附表所示款項，旋即遭提領一空。 109年5月4日下午8時47分 30,003元 華南銀行帳號000-00000000000號帳戶 109年5月4日下午9時 29,000元 臺北市○○區○○街00號龍門補習班  11 乙○○ 於109年5月4日下午8時50分許，由詐騙集團成年成員假冒讀冊二手網路書店客服人員電話聯繫乙○○，並訛稱：先前買賣操作有誤，多買24筆，會幫忙取消需提供刷卡銀行之客服電話，後又接獲由詐騙集團成年成員假冒之玉山銀行行員電話聯繫，要求使用自動櫃員機查詢帳戶餘額等語，使乙○○陷於錯誤，並依指示以操作自動櫃員機之方式，交付如右列附表所示款項，旋即遭提領一空。 109年5月4日下午10時 29,924元 華南銀行帳號000-00000000000號帳戶 ①109年5月4日下午10時6分 ②109年5月4日下午10時13分 ①29,000元 ②30,000元 臺北市○○區○○街00號龍門補習班    109年5月4日下午10時7分 29,780元  ③109年5月4日下午10時19分 ③10,000元 臺北市○○區○○路0號全家富陽店    109年5月4日下午10時16分 10,000元     

附表二：
編號 相關犯罪事實 原審宣告刑 本院宣告刑  1 附表一編號1 丙○○犯三人以上共同詐欺取財罪，累犯，處有期徒刑壹年肆月 丙○○犯三人以上共同詐欺取財罪，累犯，處有期徒刑捌月  2 附表一編號2 丙○○犯三人以上共同詐欺取財罪，累犯，處有期徒刑壹年參月 丙○○犯三人以上共同詐欺取財罪，累犯，處有期徒刑柒月  3 附表一編號3 丙○○犯三人以上共同詐欺取財罪，累犯，處有期徒刑壹年肆月 丙○○犯三人以上共同詐欺取財罪，累犯，處有期徒刑捌月  4 附表一編號4 丙○○犯三人以上共同詐欺取財罪，累犯，處有期徒刑壹年伍月 丙○○犯三人以上共同詐欺取財罪，累犯，處有期徒刑玖月  5 附表一編號5 丙○○犯三人以上共同詐欺取財罪，累犯，處有期徒刑壹年陸月 丙○○犯三人以上共同詐欺取財罪，累犯，處有期徒刑拾月  6 附表一編號6 丙○○犯三人以上共同詐欺取財罪，累犯，處有期徒刑壹年參月 丙○○犯三人以上共同詐欺取財罪，累犯，處有期徒刑柒月  7 附表一編號7 丙○○犯三人以上共同詐欺取財罪，累犯，處有期徒刑壹年參月 丙○○犯三人以上共同詐欺取財罪，累犯，處有期徒刑柒月  8 附表一編號8 丙○○犯三人以上共同詐欺取財罪，累犯，處有期徒刑壹年參月 丙○○犯三人以上共同詐欺取財罪，累犯，處有期徒刑柒月  9 附表一編號9 丙○○犯三人以上共同詐欺取財罪，累犯，處有期徒刑壹年肆月 丙○○犯三人以上共同詐欺取財罪，累犯，處有期徒刑捌月 10 附表一編號10 丙○○犯三人以上共同詐欺取財罪，累犯，處有期徒刑壹年參月 丙○○犯三人以上共同詐欺取財罪，累犯，處有期徒刑柒月 11 附表一編號11 丙○○犯三人以上共同詐欺取財罪，累犯，處有期徒刑壹年肆月 丙○○犯三人以上共同詐欺取財罪，累犯，處有期徒刑捌月 

附表三：
編號 持有人 扣案物品名稱及數量 1 丙○○ 新臺幣2萬8,000元 2 丙○○ ROG PHONE Ⅱ行動電話（搭配門號0000000000號） 3 莊沛珊 蘋果廠牌 IPHONE 6S PLUS行動電話（搭配門號0000000000號） 4 莊沛珊 OPPO R17行動電話（搭配門號0000000000號）